【裁判字號】    97,訴,3023
【裁判日期】    970905
【裁判案由】    偽造文書等
【裁判全文】
臺灣臺中地方法院刑事判決              97年度訴字第3023號
公  訴  人  臺灣臺中地方法院檢察署檢察官
被      告  甲○○
                    （現於臺灣臺中看守所羈押中）
上列被告因偽造文書等案件，經檢察官提起公訴（九十七年度偵
字第一三八五三號），被告於準備程序中就被訴事實為有罪之陳
述，受命法官於聽取當事人之意見後，由本院合議庭裁定由受命
法官獨任以簡式審判程序判決如下：
    主    文
甲○○共同行使偽造公文書，足以生損害於公眾及他人，處有期
徒刑壹年月。扣案之偽造「臺北地檢署監管科收據」壹張、偽
造「高雄地檢署監管室識別證」壹張、偽造「臺灣高雄地方法院
收據」玖張、偽造「曾育德」印章壹枚、偽造「臺灣高雄地方法
院檢察署印」木頭章壹枚、行動電話壹支 (含門號000000
0000號ＳＩＭ卡壹張）、黑色手提袋壹只、筆記本壹本（內
含便利貼貳張），均沒收。
    犯罪事實
一、甲○○為應徵工作經由報紙廣告電話與自稱「陳宏達」之真
    實姓名年籍不詳成年男子（下稱「陳宏達」）聯絡，雙方約
    定於民國九十七年六月七日下午三時許，在臺中市○○街之
    麥當勞速食店內見面。甲○○依約按時前往，「陳宏達」則
    派真實姓名年籍不詳成年男子將裝有偽造之「臺北地檢署監
    管科收據」一張、「高雄地檢署監管室識別證」一張、「臺
    灣高雄地方法院收據」九張、「曾育德」印章一枚、「臺灣
    高雄地方法院檢察署印」木頭章一枚、行動電話一支 (含門
    號0000000000號ＳＩＭ卡一張）之黑色手提袋一
    只交予甲○○。「陳宏達」即撥打上開手機門號與甲○○聯
    繫，要求甲○○依其指示詐騙他人金錢，甲○○即與「陳宏
    達」及所屬之詐騙集團已成年成員共同基於意圖為自己不法
    所有及偽造公文書、行使偽造特種文書、冒用公務員徽章官
    銜之犯意聯絡，先由「陳宏達」以電話指示甲○○在上開偽
    造之「高雄地檢署監管室識別證」（姓名列「曾育德」）上
    貼上自己之照片，甲○○即於同年月八日晚間九時許，在臺
    中縣太平市某友人之住處，自行將其照片貼在上開偽造之「
    高雄地檢署監管室識別證」上，而偽造特種文書，足以生損
    害於臺灣高雄地方法院檢察署業務識別之正確性及「曾育德
    」。復由該詐騙集團之已成年成員於同年月九日上午九時許
    ，撥打電話予乙○○，自稱「林忠信」刑警，向乙○○訛稱
    其為詐欺案件被告，案件已由「陳宏達」檢察官處理云云，
    再由自稱「陳宏達」檢察官之人，撥打電話予乙○○，佯稱
    為避免其脫產，要求乙○○繳納新臺幣（下同）一百萬元押
    金云云；之後自稱「陳宏達」檢察官之人又撥打電話予乙○
    ○，要求其於同日下午二時許，在臺中縣龍井鄉○○路二○
    ○號附近工地前，將一百萬元交予地檢署人員云云，乙○○
    此時已知此係詐騙電話，惟為逮捕詐騙集團成員，仍領取一
    百萬元現金，依約前往。「陳宏達」復於同日中午十二時許
    ，打電話給甲○○，要求甲○○先以偽造之「臺灣高雄地方
    法院檢察署印」木頭章蓋在偽造之「臺北地檢署監管科收據
    」上，再於前述時、地向乙○○收取一百萬元，並將該收據
    交予乙○○，事成甲○○可分得二萬元。甲○○即搭計程車
    前往前述地點，並在行駛於臺中縣道路上之計程車內，持偽
    造之「臺灣高雄地方法院檢察署印」木頭章蓋在偽造之「臺
    北地檢署監管科收據」（其上具名者為「陳宏達」）上，而
    偽造公文書，足以生損害於臺灣高雄地方法院檢察署、臺灣
    臺北地方法院檢察署業務識別之正確性及「陳宏達」。甲○
    ○於同日下午二時許，到達臺中縣龍井鄉○○路二○○號附
    近工地，即向乙○○提示偽造之「高雄地檢署監管室識別證
    」，而行使特種文書，足以生損害於臺灣高雄地方法院檢察
    署業務識別之正確性及「曾育德」、乙○○，並足使一般民
    眾均信知其身分為地方法院檢察署人員，而公然冒用公務員
    徽章及官銜。嗣甲○○欲向乙○○收取一百萬元時，乙○○
    即將甲○○抓住，然甲○○掙脫逃跑，乙○○在其後追躡至
    臺中縣龍井鄉○○路新庄仔巷六○之二號前將甲○○以現行
    犯逮捕，並報警處理，甲○○、「陳宏達」及所屬詐騙集團
    成員因而詐欺未能得逞。經警到場後，在甲○○身上扣得「
    陳宏達」所屬詐騙集團所共有供詐欺及偽造文書所用之偽造
    「臺北地檢署監管科收據」一張、偽造「高雄地檢署監管室
    識別證」一張、偽造「臺灣高雄地方法院收據」九張、偽造
    「曾育德」印章一枚、偽造「臺灣高雄地方法院檢察署印」
    木頭章一枚、行動電話一支 (含門號0000000000
    號ＳＩＭ卡一張）、黑色手提袋一只，及甲○○所有供詐欺
    及偽造文書所用之筆記本一本（內含便利貼二張）。
二、案經臺中縣警察局烏日分局報請臺灣臺中地方法院檢察署檢
    察官偵查起訴。
    理    由
一、程序方面：
  (一)本案被告甲○○所犯係死刑、無期徒刑、最輕本刑為三年以
    上有期徒刑以外之罪，被告於行準備程序中就被訴事實為有
    罪之陳述，經法官告知簡式審判程序之旨，並聽取公訴人、
    被告之意見後，本院合議庭認為適宜由受命法官獨任進行簡
    式審判程序，而依刑事訴訟法第二百七十三條之一第一項規
    定，裁定改用簡式審判程序，是本案之證據調查，依刑事訴
    訟法第二百七十三條之二、同法第一百五十九條第二項之規
    定，不適用傳聞法則有關限制證據能力之相關規定。
  (二)本案被告所為不利於己之供述，並無出於強暴、脅迫、利誘
    、詐欺、疲勞訊問、違法羈押或其他不正之方法，亦非違反
    法定障礙事由經過期間不得訊問或告知義務之規定而為，依
    刑事訴訟法第一百五十六條第一項、第一百五十八條之二規
    定，應認其有證據能力。
  (三)本案認定犯罪事實所憑之非供述證據，均無違反法定程序而
    取得之情形，依刑事訴訟法第一百五十八條之四反面規定，
    自有證據能力。
二、上揭事實，業據被告於警詢、偵查及本院審理時均坦承不諱
    ，核與告訴人乙○○於警詢及偵查中之指述相符，並有刑案
    現場測繪圖、臺中縣警察局烏日分局扣押筆錄、贓物認領保
    管單各一份及扣押物品照片十四張在卷可憑，復有偽造「臺
    北地檢署監管科收據」一張、偽造「高雄地檢署監管室識別
    證」一張、偽造「臺灣高雄地方法院收據」九張、偽造「曾
    育德」印章一枚、偽造「臺灣高雄地方法院檢察署印」木頭
    章一枚、行動電話一支 (含門號0000000000號Ｓ
    ＩＭ卡一張）、黑色手提袋一只、筆記本一本（內含便利貼
    二張）扣案可資佐證，足見被告自白與事實相符，其犯行洵
    堪認定，應依法論科。
三、按「臺北地檢署監管科收據」，其上蓋用機關印文「臺灣高
    雄地方法院檢察署印」，並印有「檢察官陳宏達」等字樣，
    顯係以公務員職務上名義制作之文書，已符合公文書之格式
    ，其為刑法第二百十一條之公文書無訛，被告加以偽造，自
    足以生損害於臺灣高雄地方法院檢察署、臺灣臺北地方法院
    檢察署業務識別之正確性及「陳宏達」；又「高雄地檢署監
    管室識別證」，係關於服務之證明文書，自屬刑法第二百十
    二條之特種文書，被告貼上其照片後加以行使，自足以生損
    害於臺灣高雄地方法院檢察署業務識別之正確性及「曾育德
    」、乙○○。復按刑法第一百五十九條所屬章節立法精神乃
    著重於國家、社會秩序與公務員職權形象之維護，所稱官銜
    固係指官階職銜而言，但非能以狹義觀念解釋，只要一經表
    示為政府機關人員，欲以該職稱行使某項行為，使一般民眾
    均信知其身分為政府機關人員，為維護公務員之職權形象，
    與社會秩序，應構成刑法第一百五十九條之罪；查被告行使
    「高雄地檢署監管室識別證」，該證件上印有「高雄地檢署
    」字樣及類似警徽之圖樣，足使一般民眾均信知其身分為地
    方法院檢察署人員，自屬公然冒用公務員徽章及官銜。故核
    被告所為，係犯刑法第一百五十九條公然冒用公務員徽章及
    官銜罪、同法第二百十一條偽造公文書罪、同法第二百十六
    條、二百十二條行使偽造特種文書罪、同法第三百三十九條
    第三項、第一項詐欺取財未遂罪。被告與「陳宏達」及所屬
    之詐騙集團已成年成員就上開犯行，有犯意聯絡與行為分擔
    ，為共同正犯；至「陳宏達」及所屬之之詐騙集團已成年成
    員交付上開黑色手提袋物品予被告時，偽造印章（「曾育德
    」印章）、偽造公印（「臺灣高雄地方法院檢察署印」木頭
    章）、偽造公印文（「臺灣高雄地方法院收據」上之「臺灣
    高雄地方法院印」之公印文）之行為均已完成，是渠等偽造
    印章、偽造公印、偽造公印文之犯行均無由與被告發生犯意
    聯絡及行為分擔，併予敘明。被告偽造上開「高雄地檢署監
    管室識別證」之特種文書後復持以行使，偽造特種文書之低
    度行為應為行使之高度行為所吸收，不另論罪；又被告偽造
    「臺灣高雄地方法院檢察署印」公印文之行為，為其偽造「
    臺北地檢署監管科收據」公文書之部分行為，亦不另論罪。
    本件被告與「陳宏達」及所屬之之詐騙集團已成年成員基於
    一個詐欺取財之目的，啟動本案一連串之偽造文書及公然冒
    用公務員徽章及官銜之犯罪行為，其發生經過均有部分犯罪
    行為重合連結，依一般社會經驗認知，渠等偽造文書及公然
    冒用公務員徽章及官銜之犯罪行為目的在詐取財物，應認係
    一犯罪行為，法律上亦應以一行為評價處罰，較為適當，故
    被告以一行為犯公然冒用公務員徽章及官銜罪、偽造公文書
    罪、行使偽造特種文書罪、詐欺取財未遂罪之數罪，為想像
    競合犯，應從一重論以偽造公文書罪。爰審酌被告假借司法
    機關名義詐騙他人財物，嚴重危害司法威信，惡性非淺，惟
    於上開犯罪集團中所擔當之角色與分工係屬次要，暨其智識
    、素行、犯罪動機、目的、手段，犯罪所生之危害，及犯後
    坦承犯行，態度尚可等一切情狀，量處如主文所示之刑，以
    示懲儆。至公訴意旨對被告求處有期徒刑一年六月，然被告
    年方十九歲，涉世未深，不知利害輕重而致觸法網，其犯後
    坦承犯行，顯有悔意，故本院認公訴人求刑尚嫌過重，併予
    敘明。
四、沒收：
  (一)扣案之偽造「臺北地檢署監管科收據」一張、偽造「高雄地
    檢署監管室識別證」一張、偽造「臺灣高雄地方法院收據」
    九張、行動電話一支 (含門號0000000000號ＳＩ
    Ｍ卡一張）、黑色手提袋一只，均係「陳宏達」所屬詐騙集
    團所共有，與被告共犯詐欺未遂及偽造文書、公然冒用公務
    員徽章官銜所用之物，依刑法第三十八條第一項第二款宣告
    沒收。又「臺北地檢署監管科收據」上偽造之「臺灣高雄地
    方法院檢察署印」公印文一枚，及九張「臺灣高雄地方法院
    收據」上偽造之「臺灣高雄地方法院印」公印文各一枚，因
    各該偽造之「臺北地檢署監管科收據」一張、「臺灣高雄地
    方法院收據」九張業經宣告全部沒收，已如前述，爰不就上
    開偽造之公印文，另予宣告沒收，特予敘明。
  (二)扣案之筆記本一本（內含便利貼二張），係被告所有，而被
    告依「陳宏達」指示在筆記本及便利貼上各寫有「監管」、
    「（辛）股」、「９７金２１５８５２」等字樣，用以練習
    偽造文書及詐騙他人金錢，故均為供犯罪所用之物，依刑法
    第三十八條第一項第二款宣告沒收。
  (三)扣案之偽造「曾育德」印章一枚、偽造「臺灣高雄地方法院
    檢察署印」木頭章一枚，係偽造之印章及公印，不論是否屬
    被告所有，均應依刑法第二百十九條宣告沒收。
據上論斷，應依刑事訴訟法第二百九十九條第一項前段，刑法第
二十八條、第一百五十九條、第二百十一條、第二百十六條、第
二百十二條、第二百十九條、第三百三十九條第三項、第一項、
第五十五條、第三十八條第一項第二款，刑法施行法第一條之一
第一項、第二項前段，判決如主文。
中    華    民    國    97    年    9     月    5     日
                  刑事第十三庭  法  官  黃裕仁
上正本證明與原本無異。
如不服本判決，應於收受送達後十日內向本院提出上訴書狀（應
敘述具體理由並附繕本）。
上訴書狀如未敘述理由，應於上訴期間屆滿後二十日內補提理由
書於本院。
                                書記官  何惠文
中    華    民    國    97    年    9     月    5     日
附錄論罪科刑法條
中華民國刑法第一百五十九條：
公然冒用公務員服飾、徽章或官銜者，處五百元以下罰金。
中華民國刑法第二百十一條：
偽造、變造公文書，足以生損害於公眾或他人者，處一年以上七
年以下有期徒刑。
中華民國刑法第二百十二條：
偽造、變造護照、旅券、免許證、特許證及關於品行、能力服務
或其他相類之證書、介紹書，足以生損害於公眾或他人者，處一
年以下有期徒刑、拘役或三百元以下罰金。
中華民國刑法第二百十六條：
行使第二百十條至第二百十五條之文書者，依偽造、變造文書或
登載不實事項或使登載不實事項之規定處斷。
中華民國刑法第三百三十九條：
意圖為自己或第三人不法之所有，以詐術使人將本人或第三人之
物交付者，處五年以下有期徒刑、拘役或科或併科一千元以下罰
金。
以前項方法得財產上不法之利益或使第三人得之者，亦同。
前二項之未遂犯罰之。


司法院資訊處製作；財團法人民間司法改革基金會備份。
